最高法院刑事判決　　　　　　　一○○年度台上字第二五一號
上　訴　人　台灣高等法院台南分院檢察署檢察官　
被　　　告　侯家爵
上列上訴人因被告賄選案件，不服台灣高等法院台南分院中華民
國九十九年十一月十日第二審判決（九十九年度選上訴字第八三
二號，起訴案號：台灣嘉義地方法院檢察署九十八年度選偵字第
一二九號），提起上訴，本院判決如下：
    主  文
上訴駁回。
    理  由
按刑事訴訟法第三百七十七條規定，上訴於第三審法院，非以判
決違背法令為理由，不得為之。是提起第三審上訴，應以原判決
違背法令為理由，係屬法定要件。如果上訴理由書狀並未依據卷
內訴訟資料，具體指摘原判決不適用何種法則或如何適用不當，
或所指摘原判決違法情事，顯與法律規定得為第三審上訴理由之
違法情形，不相適合時，均應認其上訴為違背法律上之程式，予
以駁回。本件檢察官上訴意旨略稱：(一)、被告侯家爵先於偵查中
辯稱其不認識林怡然，起訴後復具狀否認曾於案發時間前往林怡
然住處，嗣又改稱曾前往林怡然家中拜票，但未提及「禮數」云
云。前後辯解自相矛盾，已見其迴避罪責。(二)、被告曾至林怡然
家中向林怡然表示選上後「不會失禮」，林怡然亦於偵、審中表
示被告係來買票，檢察官更以林怡然收受被告交付之事後「禮數
」（現金賄賂），而做成不起訴處分。足見所謂「禮數」係指買
票用之現金。原判決認係社區監視器之爭取，已有悖經驗法則，
其採證亦與卷內資料不符。(三)、縱認林怡然所稱被告為其社區爭
取設置監視器為真，然林怡然亦稱其投票二號（翁重鈞）與被告
幫忙爭取設置監視器有關。可知被告確有約使林怡然投票支持翁
重鈞之主觀意圖，而設置監視器於客觀上即成為足以影響林怡然
投票行使之不正利益。原判決就此不利被告之證據如何不足採，
未詳予敘明，即有理由不備之違法。(四)、於社區設置監視器不須
受行政程序之制約或議會之監督，非屬政見之提出，具立即性且
有一定之對價關係。原判決未予辨明，即認與改變投票之結果有
別，不具對價關係，於經驗法則及論理法則有違等語。
惟查，原判決以公訴意旨略稱：被告係前（嘉義縣）太保市安仁
里里長，明知立法委員翁重鈞係民國九十八年十二月五日投票之
嘉義縣第十六屆縣長選舉之候選人，為使翁重鈞能順利當選，竟
基於對有投票權人行求不正利益之犯意，於同年十一月二十八日
中午某時，在嘉義縣太保市太保里太保三六之一○一號，央請有
投票權之林怡然及代為向其家中有投票權人（妻李欣鎂、父林新
山、母林吳秀英）表示於選舉時投票支持翁重鈞，並表示若依期
約投票，「不會失禮數」之不正利益行求賄選，向林怡然等有投
票權人，約其於該次選舉投票時，為投票權一定之行使。林怡然
對此亦向被告點頭表示同意，因認被告涉犯公職人員選舉罷免法
第九十九條第一項之行求、期約不正利益罪嫌云云。但經審理結
果，以公訴人所舉之證據資料，均不足以證明被告有被訴之前開
犯行，因而維持第一審諭知無罪之判決，駁回檢察官在第二審之
上訴。已詳敘其無從為被告有罪確信之理由。經核所為論斷，均
與卷內資料相符，從形式上觀察，並無違背法令之情形。對於林
怡然於檢察官訊問時所述：被告要我們支持二號，如果選上的話
，不會失我的禮云云，何以係指幫忙爭取於社區設置監視器；林
怡然另謂：被告人都來了，又說這些話，我當然認為是要買票的
意思云云，何以係林怡然個人之臆測；以及幫忙爭取於社區設置
監視器，尚不足以發生改變投票意向而不具對價關係等。均據卷
內資料，詳敘其理由。除另敘明李欣鎂（林怡然妻）所述均聽聞
自林怡然，係傳聞證據；張呂美紅於偵查中所述，如何不能證明
被告主觀上有賄選之意圖；吳型德（勤區警員）之證述僅能證明
被告曾進入林怡然家中等語；均不足據為被告本件犯罪之補強證
據之理由外，並說明檢察官所舉監聽譯文，並無任何行賄買票或
其他行求、期約賄選之對話；林怡然另案被訴投票受賄乙案，檢
察官雖認林怡然自白受賄犯行，而為職權不起訴處分，然遍閱該
案全卷，均無林怡然以被告身分自白其期約收受何種不正利益之
認罪記載，尚難遽為不利被告之認定等情。經核所為之論斷、說
明，並無採證違法或不備理由之情形。且林怡然確於警詢時即陳
稱：被告於九十八年十一月二十八日中午到我家時要我年底選舉
時投票給二號候選人，並稱等翁重鈞選上後會幫我們爭取裝設社
區監視錄影設備等語（見選他卷第六十頁）。足見被告對林怡然
所稱不會失禮云云，確不必然意在行求賄選。林怡然又稱其鄰居
「劉總」先前即警告說法務部調查局每天在跟蹤被告，如果被告
來找要小心各等語（見同上卷第六一頁）；於檢察官訊問時亦稱
：「可是又沒把錢拿出來，是說選上後不會失我的禮，如果是跟
一般的老人家買票，這樣買的（得）到嗎，我是跟我太太聊這個
」各等語（見同上卷第六三頁）。可見林怡然先前已聽聞被告遭
調查人員跟蹤，始於被告上門尋求支持並表示選上後不會失禮、
翁重鈞會幫忙爭取於社區設置監視器時，主觀上以為被告意在買
票。原判決認係林怡然個人之臆測，難認有何違誤。上訴意旨(二)
(三)(四)就原判決前揭之論斷，究有何違背經驗法則或論理法則等違
法情形，並未依據卷內資料為具體之指摘，上訴意旨徒執前詞，
據以指摘原判決違背法令，係對於原判決已說明事項及屬原審採
證認事職權之適法行使，持憑己見而為不同之評價，且重為事實
之爭執，均與法律規定得為第三審上訴理由之違法情形，不相適
合。其餘上訴意旨亦未據卷內訴訟資料具體指摘原判決如何違背
法令，而為單純事實上之爭執，亦非法律規定得為上訴第三審之
適法理由。依上所述，本件檢察官上訴意旨所指，與法律規定得
為第三審上訴理由之違法情形不相適合，其上訴違背法律上之程
式，應予駁回。
據上論結，應依刑事訴訟法第三百九十五條前段，判決如主文。
中    華    民    國  一○○  年    一    月   十三   日
                      最高法院刑事第三庭
                          審判長法官  陳  正  庸  
                                法官  林  秀  夫  
                                法官  林  瑞  斌  
                                法官  謝  靜  恒  
                                法官  王  居  財  
本件正本證明與原本無異
                                      書  記  官  
中    華    民    國  一○○  年    一    月   十八   日
                                                      M